【裁判字號】    95,聲再,77
【裁判日期】    951013
【裁判案由】    懲治走私條例等
【裁判全文】
臺灣高等法院臺南分院刑事裁定          95年度聲再字第77號
再審聲請人
即  被  告  甲○○
上列再審聲請人因懲治走私條例等案件，對於本院94年度重上更
(三)字第478號，中華民國94年12月14日第二審確定判決（經最高
法院95年度台上字第3192號於95年6月9日判決上訴駁回，原由臺
灣臺南地方法院檢察署89年度偵字第11675、11680、12161號、
90 年度偵字第932、4716號起訴、臺灣臺南地方法院90年度訴字
第678號判決），聲請再審，本院裁定如下：
    主  文
再審之聲請駁回。
    理  由
一、再審聲請意旨略以：本件最高法院確定判決認定再審原告成
    立之罪名，無非係以蘇子貴、呂品德說詞為主要論據，然本
    件確實存有重要證據。查本件原審判決引用同案被告呂品德
    、蘇子貴兩人之供詞，遽予認定再審聲請人委託呂品德代叫
    大貨車之事實，惟查呂品德曾持鄭素琴等人名義簽發之二紙
    支票交付予蔡鳳卿後均遭退票，致再審聲請人多次向呂品德
    要債，均得不到要領。再審聲請人因缺錢使用，亦時常以行
    動電話與呂品德連絡清償事宜，有再審原告0000000000號行
    動電話與同案被告呂品德0000000000號行動電話之通聯紀錄
    可供參照。本案案發當天證人曾到北港向再審原告要錢，再
    審聲請人當場打電話給呂品德催債，證人呂品德亦知之甚稔
    。復再審聲請人要向中連貨運叫車均直接找許清良，並不會
    去委託呂品德，證人許清良足以證實原審論點與事實不符。
    又查八十九年十月九日同案被告蘇子貴於檢察官偵訊中稱是
    朴子站處長楊榮進在十月七日通知伊於加油站等待運一批貨
    ，當時在加油站接到呂品德即呂國義的電話，同日檢察官再
    訊問時稱公司派車時沒有告訴伊要載私貨，待呂品德來電時
    而告知係私貨，未提及是洋煙。足見車子確係呂品德直接叫
    的，與再審聲請人無關，此重要證據自足以影響判決。另同
    案被告蘇子貴於同日警詢時稱伊於八十九年十月七日十六時
    接獲朴子站處長楊榮進指示伊於十月八日二十二時駕3J-499
    號大貨車自朴子站出發至臺南縣七股鄉七股中油加油站接貨
    ，伊到達後即有二名未知名男子自稱是伊朋友呂國義指示要
    開車去接貨，隨即駕駛該車離去，經過約一個多小時即返回
    ，並指示伊駕駛大貨車行駛南176線往佳里鎮方向慢慢行駛
    ，會有車輛引導伊前往，伊車輛行駛不久後即遭警方查獲；
    伊係空車至加油站，到達後即為該二名男子駕駛離去，待返
    回時貨品已裝載在車上，是如何裝載伊不知道，伊亦不知道
    該二名男子姓名，是因為呂國義指稱有人會接應且該二名男
    子稱是吳先生要載貨伊才相信；蘇子貴同日於檢察官偵訊中
    再稱是因為公司給伊的派車單要載去給吳先生，他主動問及
    吳先生，伊才未擔心車子被開走；蘇子貴於九十一年一月十
    四日一審庭訊時亦稱那二個人問及伊是否是吳先生叫的，所
    以才放心交車；蘇子貴於同年六月三日庭訊時再稱對方問我
    是否幫吳先生載貨等語，抑有託運單可證。依上，去七股加
    油站是呂品德（即呂國義）說的，載貨數量、重量以及貨主
    是吳先生，亦是呂品德說的，從沒有述及再審原告甲○○，
    顯見再審聲請人從未介入走私，此證至為灼然。再據證人周
    亦宏證稱於事發當天係去向再審聲請人要錢，再審聲請人則
    向呂品德要債，自足以證實原審論點與事實不符。末者，再
    審聲請人係嘉義縣朴子市海巡查緝隊之線民，獲悉呂品德等
    人欲進行走私，事發當天要求呂品德清償借款名義，前往了
    解伺機加以舉發，竟遭此無妄之災，因線民資料屬海巡隊之
    重要機密文件，再審聲請人於歷次審理均無法取得，今為免
    冤屈迫於無奈，請鈞院向嘉義縣朴子市海巡查緝隊函查再審
    聲請人是否屬海巡隊之線民，即足證明再審聲請人的確含冤
    莫白。據此，上開新證據足認再審聲請人應受無罪、免訴、
    免刑或輕於原判決所認罪名之判決，參諸上開事證，亦足徵
    呂品德說詞全屬虛詞，而上開諸多證物早已存在，且足以影
    響原判決，係符合刑事訴訟法第四百二十條第一項第六款再
    審事由。
二、按有罪之判決確定後，為受判決人利益聲請再審，必其聲請
    之理由合於刑事訴訟法第四百二十條第一項各款所列情形之
    一，始得准許之。又按因發見確實之新證據，足認受有罪判
    決之人應受無罪、免訴、免刑或輕於原判決所認罪名之判決
    者，得聲請再審，為刑事訴訟法第四百二十條第一項第六款
    所明定。所謂發見確實之新證據，係指當時已經存在，而發
    見在後或審判時未經注意之證據，且須就新證據之本身形式
    上觀察，毋須經調查程序，顯然可認為確實足以動搖原確定
    判決而言（最高法院三十五年特抗字第二一號及四十年台抗
    字第二號判例參照）。又所謂新證據足以影響原確定判決事
    實之認定，係指已在第二審法院判決前提出，而被捨棄不予
    採用，並未敘明其捨棄之理由者而言，且該證據必須可認為
    足以動搖原判決事實之認定者始足當之，苟該證據業已提出
    經原確定判決予以指駁，並敘明捨棄不採之理由，或縱未提
    出斟酌，惟如經斟酌亦不足以動搖原判決者，或判決確定後
    始發現之證據，判決當時無從審酌者，即非該條所謂重要證
    據漏未審酌，亦不足以構成聲請再審之事由（最高法院二十
    年度抗字第八號判例參照）。而事實之認定，證據之取捨及
    證據證明力之判斷，乃事實審法院之職權，茍無違反經驗法
    則及論理法則，自難指為違法。
三、再審聲請人提出支票影本二紙、託運單影本乙份、通聯紀錄
    、蘇子貴、呂品德、及許清良等於警詢、偵訊及審判中之證
    詞，主張此重要證據足以影響原判決，有刑事訴訟法第四百
    二十條第一項第六款所列之再審事由云云，惟查：
  (一)再審聲請人所提出之支票影本二紙，為判決前已存在之證據
    ，並於判決前業已提出（參見原審卷第77頁、本院上訴(二)卷
    第79頁、上更(二)卷第88-89頁），則該證據並非於判決確定
    前因未經發現不及調查斟酌，自非刑事訴訟法第四百二十條
    第一項第六款所稱發現確實之新證據已明。退而言之，該二
    紙支票僅可證明再審聲請人所主張因呂品德上開支票未兌現
    ，再審聲請人向呂品德要債未果之事實，與再審聲請人本案
    有罪判決之犯行無直接相關聯。
  (二)另再審聲請人提出之託運單影本乙份，亦為判決前已經存在
    且經提出之證據（參見台南縣警察局佳里分局佳警刑字第
    1655 號刑案偵查卷宗第13頁），則該證據並非於判決確定
    前因未經發現而不及調查斟酌，自非刑事訴訟法第四百二十
    條第一項第六款所稱發現確實之新證據已明。再審原告以該
    託運單足以證明並未載運走私貨品云云，惟原審判決已論以
    ：「被告甲○○因獲悉有批未稅洋菸，將於八十九年十月八
    日深夜，在台南縣中心漁港外海走私上岸，乃於八十九年十
    月八日下午一時許，委託呂品德找大貨車載運，呂品德明知
    而於八十九年十月八日下午三時許，向嘉義縣朴子市中連貨
    運股份有限公司朴子營業處聯絡叫車，經該營業處派出蘇子
    貴後，呂品德再告以知情蘇子貴，駕駛大貨車載運走私貨，
    抵達七股加油站會合後，甲○○指示該大貨車改由二名不詳
    姓名男子，至台南縣中心漁港外海岸邊某地，以膠筏接駁裝
    載未貼專賣憑證洋菸，嗣再由該二名不詳成年男子，將貨車
    開到七股加油站，交還蘇子貴駕駛，並指示其行駛路線，旋
    經警發覺行跡可疑，而攔截查獲，並扣得未貼專賣憑證洋菸
    等情，業據同案被告蘇子貴於警訊供承：我於八十九年十月
    九日零時許，到達七股中油加油站，我到達後即有二名不詳
    男子共乘一部藍色小貨車到達，自稱是我朋友呂國義（即呂
    品德），指示要開車去接貨，該二名男子隨即駕駛該車，由
    加油站旁小路離去，經過一個多小時即載貨返回，呂品德並
    指示我駕駛該大貨車行駛南一七六線，往佳里鎮方向慢慢行
    駛，會有車輛引導我前往，我車輛行駛不久，即為警查獲；
    （據你託運單所填，數量一百盒、重量三百才，為何你在未
    載運貨品就已知道數量及重量？）是呂國義告訴我的；（你
    公司是否規定接運貨品需清點數量？）公司規定要清點貨品
    數量；（你接貨為何未清點貨品及數量？）因我察看車輛載
    貨很重，因此未清點等語（詳佳里分局警卷1至3頁）。次按
    同案被告蘇子貴於凌晨，將貨車擅自交予不認識者，至不詳
    處所載貨，復於他人將已載滿貨物貨車交回時，竟未清點貨
    物數量，已與常情有違。況被告蘇子貴於檢察官偵訊時供承
    ：（是否在公司派車時告知你載走私貨？）不是，是呂品德
    打電話給我時，有告訴我要載走私貨，但沒說是洋煙，只說
    是走私貨；我知道所載的是私菸；託運單是出發前填寫的等
    語（詳11675號偵查卷9、23頁）。」（參見本院94年度重上
    更(三)字第478號判決理由欄乙部份甲○○部分第 (二)項第1
    點前段）。是該託運單，業經原確定判決審酌並已敘明其採
    證理由。
  (三)又再審聲請人復以其0000000000號行動電話與同案被告呂品
    德0000000000號行動電話之通聯紀錄主張為原審未及斟酌之
    新事證而足以動搖原確定判決云云。查前揭二門號之通聯紀
    錄業經原審檢察官函查附卷，且經聲請人於原審審理中提出
    （參照偵字第11675號卷第26-61頁、原審卷第69-76頁），
    則上開證據為存在於判決前且為當時所已知之事證，並非於
    判決確定前因未經發現而不及調查斟酌，自非刑事訴訟法第
    四百二十條第一項第六款所稱發現確實之新證據。且原確定
    判決理由中並論以：「綜上所述，證人即同案被告呂品德始
    終供稱證人即同案被告蘇子貴所駕駛大貨車是被告甲○○委
    託伊代為找來，且同案被告蘇子貴亦供稱：其開車從朴子到
    七股加油站期間，甲○○有打電話給呂品德，原先約在南鯤
    鯓，後來甲○○打電話給呂品德說要改在七股，因渠等不知
    道路，所以呂品德又打電話給甲○○，呂品德有講甲○○的
    名字，地點更改是甲○○指示的，是被告甲○○前開所辯，
    顯與被告呂品德、蘇子貴所述不符。再者，同案被告呂品德
    與蘇子貴於七股中油加油站分手後，即搭乘被告甲○○小客
    車，至八十九年十月九日凌晨二、三時許，才回到雲林縣北
    港鎮住處，業據同案被告呂品德、甲○○二人於原審供述明
    確（詳原審卷277至283頁）。由此可知，同案被告呂品德與
    被告甲○○，於八十九年十月九日凌晨零時，至凌晨二、三
    時許，二人係均在一起。依此，同案被告呂品德與被告甲○
    ○案發當時，既均在一起，衡情僅須由同案被告呂品德以其
    所使用0000000000號行動電話，與同案被告蘇子貴聯絡即可
    。然被告甲○○辯稱：其所用0000000000號行動電話，於八
    十九年十月九日凌晨，並未與蘇子貴有通聯紀錄，故蘇子貴
    所駕貨車，並非伊所叫，否則伊豈有可能對蘇子貴行蹤漠不
    關心云云，自不可採。」（參見94年度重上更(三)字第478號
    判決理由欄乙部分甲○○部份第 (三)項前段)，則上開通聯
    紀錄為存在於判決前且為當時所已知之事證，並非於判決確
    定前因未經發現而不及調查斟酌，自非刑事訴訟法第四百二
    十條第一項第六款所稱發現確實之新證據已明，況且，此通
    聯紀錄均經原確定判決審酌，並已敘明其採證之理由。
  (四)又再審聲請人以蘇子貴、呂品德、及許清良等於警詢、偵訊
    及審判中之證詞認此重要證據足以影響原判決云云，惟被告
    或證人之供述證據本為存在於判決前之證據，並非於判決確
    定前因未經發現而不及調查斟酌，自非刑事訴訟法第四百二
    十條第一項第六款所稱發現確實之新證據。況且，再審聲請
    人聲請意旨所指之新事證，均經原確定判決審酌，並敘明其
    採證理由，而再審聲請人所指摘採證理由，實係以其與事實
    審法院認定犯罪事實有所不同而執以為聲請再審之理由，然
    事實審法院依證據認定犯罪事實，在不違背經驗法則及論理
    法則下自得本於確信自由判斷，其判斷亦非無證據能力，本
    院既係依法本於職權認定犯罪事實，自不得任由受判決人以
    事實認定應有不同之爭執，為聲請再審之理由。
  (五)末查再審聲請人以其具有線民身分之事實主張有刑事訴訟法
    第四百二十條第一項第六款之再審事由云云。惟查，再審聲
    請人主張於判決前已具有線民之身分云云。按所謂發見確實
    之新證據，係指當時已經存在，而發見在後或審判時未經注
    意之證據，且須就新證據之本身形式上觀察，毋須經調查程
    序，顯然可認為確實足以動搖原確定判決而言（最高法院三
    十五年特抗字第二一號及四十年台抗字第二號判例參照），
    已如前述，則再審聲請人稱請本院向嘉義縣朴子市海巡查緝
    隊函查再審聲請人是否屬海巡隊之線民云云，即與上開規定
    不合，不符再審之要件。況再審聲請人所謂其係線民云云若
    係屬實，並且與本案確定判決認定之犯罪事實有必要之關聯
    ，顯為再審聲請人於本案確定判決前所明知之事實，即非不
    知或不及調查斟酌之情事，核與再審之新證據須以判決前所
    不知或不及調查斟酌之要件有間，已不符再審新證據之「嶄
    新性」，則再審聲請人據以作為再審事由，於法自有未合，
    而不可採。
四、綜上所述，聲請人本件聲請所提之證據，均不合刑事訴訟法
    第四百二十條第一項第六款所稱發現確實之新證據，揆諸前
    揭法條、裁判及說明，本件再審之聲請，為無理由，應予駁
    回。
據上論斷，應依刑事訴訟法第四百三十四條第一項，裁定如主文
。
中    華    民    國    95    年    10    月    13    日
                   刑事第一庭   審判長法  官  黃崑宗
                                      法  官  夏金郎
                                      法  官  王明宏
以上正本證明與原本無異。
如不服本裁定，應於收受本裁定後五日內向本院提出抗告狀。
                                      書記官  黃全忠
中    華    民    國    95    年    10    月    14    日


司法院資訊處製作；財團法人民間司法改革基金會備份。
